【裁判字號】    98,訴,322
【裁判日期】    980422
【裁判案由】    偽造文書等
【裁判全文】
臺灣板橋地方法院刑事判決               98年度訴字第322號
公  訴  人  臺灣板橋地方法院檢察署檢察官
被      告  甲○○
上列被告因偽造文書等案件，經檢察官提起公訴（98年度偵字第
1208號），本院依簡式審判程序判決如下：
    主  文
甲○○行使偽造私文書，足以生損害於他人，處有期徒刑伍月，
如易科罰金，以新臺幣壹仟元折算壹日。扣案之偽造「乙○○」
國民身分證壹張、變造「乙○○」全民健康保險卡壹張、偽造「
乙○○」印章貳顆；未扣案之國泰世華商業銀行存款開戶申請書
及印鑑卡上之偽造「乙○○」印文貳枚、署押貳枚均沒收。
    事  實
一、甲○○因擬冒用他人名義向金融機構申請開設金融帳戶再行
    有償提供給他人使用，竟與不詳成年男子共同基於行使偽造
    國民身分證、行使變造特種文書之犯意聯絡，由甲○○於民
    國97年12月22日11、12時許，在臺北縣中和市○○路與景平
    路口附近之「大潤發賣場」前，向某不詳成年男子支付新臺
    幣（下同）1 萬元訂金，並交付存有其個人數位照片檔案之
    光碟1 片予該不詳成年男子；再由某不詳成年男子於不詳時
    、地，以不詳手法偽造貼有甲○○所提供照片之「乙○○」
    國民身分證1 張，且以不詳方法取得吳安德之全民健康保險
    卡真實卡體1 張後，將其上被保險人姓名、身分證號、出生
    年月日，塗改成「乙○○」之個人資料，以此手法，變造（
    起訴書誤載為偽造）「乙○○」之全民健康保險卡1 張；並
    由某不詳成年男子於97年12月26日11時許，在臺北縣永和市
    ○○路之國泰世華商業銀行某分行附近，將上開偽造國民身
    分證、變造全民健康保險卡均交給甲○○，甲○○並再向該
    不詳成年男子支付2 萬元對價。甲○○旋於同日，至臺北縣
    中和市○○路與錦河路口附近，以50元之代價，委託該處某
    不知情之刻印店，偽刻「乙○○」之印章2 顆。嗣由甲○○
    於同日14時許，攜帶上開偽造國民身分證、變造全民健康保
    險卡、偽刻印章等物，至臺北縣中和市○○路1 段225 號國
    泰世華商業銀行永貞分行，冒用「乙○○」之名義，向該分
    行申請開立存款帳戶，而持上開偽刻印章之其中1 顆，在「
    存款開戶申請書」及「印鑑卡」上蓋印，偽造「乙○○」之
    印文各1 枚（合計2 枚），並在上開文件上偽簽「乙○○」
    之簽名署押各1 枚（合計2 枚），以偽造「乙○○」向國泰
    世華商業銀行申請存款帳戶、約定使用印鑑及接受相關條款
    之私文書2 份，並將該等偽造私文書，連同上開偽造國民身
    分證、變造全民健康保險卡，一併交付該分行承辦職員黃君
    尹審查而行使之，足以生損害於「乙○○」及國泰世華商業
    銀行對於帳戶管理之正確性。嗣因黃君尹察覺甲○○交付之
    國民身分證有異，懷疑係屬偽造證件，報警處理，經警前往
    現場查獲，並扣得偽造之「乙○○」國民身分證1 張、變造
    之「乙○○」全民健康保險卡1 張、偽刻之「乙○○」印章
    2 顆，始悉上情。
二、案經臺北縣政府警察局永和分局報請臺灣板橋地方法院檢察
    署檢察官偵查起訴。本院於準備程序進行中，被告就被訴事
    實為有罪之陳述，經告知被告簡式審判程序之旨，並聽取當
    事人之意見後，裁定由受命法官獨任進行簡式審判程序。
    理  由
一、上揭事實，迭據被告甲○○於警詢、偵訊及本院審理時坦承
    不諱，核與證人即國泰世華商業銀行永貞分行承辦職員黃君
    尹於警詢時之證述情節相符，並有偽造之「乙○○」國民身
    分證1 張、變造之「乙○○」全民健康保險卡1 張、偽刻之
    「乙○○」印章2 顆等物扣案可資佐證，及國泰世華商業銀
    行存款開戶申請書、印鑑卡各1 份附卷足稽。此外，扣案之
    國民身分證、全民健康保險卡經本院送鑑定結果略以：(一)扣
    案國民身分證之紙張、油墨、印刷版式及其他安全防偽措施
    均與檔存之國民身分證樣本不符，研判係屬偽品；(二)扣案全
    民健康保險卡為真實卡體，該健保IC卡所讀取隱性資料為吳
    安德，經鑑定為變造卡等情，此有法務部調查局98年3 月11
    日調科貳字第09800092870 號鑑定書、中央健康保險局98年
    4 月3 日健保承字第0980008406號函附之東元電機股份有限
    公司智慧系統事業處98年3 月27日證明書各1 份存卷可證，
    足認被告之任意性自白與事實相合，而值採信。綜上所述，
    本案事證明確，被告犯行堪予認定，應依法論科。
二、核被告所為，係犯戶籍法第75條第2 項、第1 項之行使偽造
    國民身分證罪，刑法第216 條、第212 條之行使變造特種文
    書罪（行使變造全民健康保險卡部分）及刑法第216 條、第
    210 條之行使偽造私文書罪（行使偽造「存款開戶申請書」
    及「印鑑卡」部分）。其偽造印章、印文及署押之行為，皆
    屬偽造私文書之部分行為；而偽造私文書、國民身分證及變
    造特種文書之低度行為，則為行使之高度行為所吸收，均不
    另論罪。就上揭行使偽造國民身分證、行使變造特種文書部
    分，被告與不詳成年人有犯意聯絡及行為分擔，為共同正犯
    。被告係以一行為，同時行使偽造國民身分證、變造特種文
    書及偽造私文書，而觸犯上開三罪，為想像競合犯，應依刑
    法第55條規定，從一重以行使偽造私文書罪處斷。起訴書認
    應分論併罰，洵有未洽。爰審酌被告之犯罪動機、目的、手
    段、所生危害及自始至終均坦承犯行，犯罪後之態度尚佳等
    一切情狀，量處如主文所示之刑，並諭知如易科罰金之折算
    標準，以示懲儆。扣案之「乙○○」國民身分證、全民健康
    保險卡各1 張，皆屬被告所有，為其因實行本案偽造、變造
    犯罪所生之物，爰均依刑法第38條第1 項第3 款諭知沒收。
    至於扣案之「乙○○」印章2 枚、國泰世華商業銀行存款開
    戶申請書及印鑑卡（影本見偵卷第24、25頁）上之「乙○○
    」印文2 枚、署押2 枚，皆為本案偽造之印章、印文、署押
    ，縱未扣案，然不問屬於犯人與否，均應依刑法第219 條規
    定宣告沒收。
據上論斷，應依刑事訴訟法第273 條之1 第1 項、第299 條第1
項前段，戶籍法第75條第2 項、第1 項，刑法第11條前段、第28
條、第216 條、第210 條、第212 條、第55條、第41條第1 項前
段、第219 條、第38條第1 項第3 款，刑法施行法第1 條之1 ，
判決如主文。
本案經檢察官謝岳龍到庭執行職務。
中    華    民    國    98    年    4     月    22    日
                  刑事第十一庭  法  官  朱嘉川
以上正本證明與原本無異。
如不服本判決應於收受送達後10日內向本院提出上訴書狀，並應
敘述具體理由；其未敘述上訴理由者，應於上訴期間屆滿後20日
內向本院補提理由書（均須按他造當事人之人數附繕本）「切勿
逕送上級法院」。
                                書記官  陳聖儒
中    華    民    國    98    年    4     月    22    日
附錄本案論罪科刑法條全文：
戶籍法第75條
意圖供冒用身分使用，而偽造、變造國民身分證，足以生損害於
公眾或他人者，處5 年以下有期徒刑、拘役或科或併科新臺幣50
萬元以下罰金。
行使前項偽造、變造之國民身分證者，亦同。
將國民身分證交付他人，以供冒名使用，或冒用身分而使用他人
交付或遺失之國民身分證，足以生損害於公眾或他人者，處3 年
以下有期徒刑、拘役或科或併科新臺幣30萬元以下罰金。
中華民國刑法第210條
偽造、變造私文書，足以生損害於公眾或他人者，處5 年以下有
期徒刑。
中華民國刑法第212條
偽造、變造護照、旅券、免許證、特許證及關於品行、能力服務
或其他相類之證書、介紹書，足以生損害於公眾或他人者，處1
年以下有期徒刑、拘役或3 百元以下罰金。
中華民國刑法第216條
行使第210 條至第215 條之文書者，依偽造、變造文書或登載不
實事項或使登載不實事項之規定處斷。


司法院資訊處製作；財團法人民間司法改革基金會備份。
